【裁判字號】    99,家聲,283
【裁判日期】    991231
【裁判案由】    聲請處分受監護宣告人財產
【裁判全文】
臺灣屏東地方法院民事裁定             99年度家聲字第283號
聲  請  人  李姑
相  對  人  王玉女
上列聲請人聲請處分受監護宣告人財產事件，本院裁定如下：
    主  文
受監護宣告人王玉女所有坐落屏東市○街段○○段五七九地號土
地、面積七０平方公尺、權利範圍六分之一及其上建物同段八一
建號、門牌號碼：屏東縣屏東市○○路三０五之五號之房屋、權
利範圍六分之一，准由聲請人予以處分。
聲請程序費用新台幣壹仟元由受監護宣告人王玉女之財產負擔。
    理  由
一、按民法總則中華民國97年5 月2 日修正之條文施行前，已為
    禁治產宣告者，視為已為監護宣告，並於修正施行後，適用
    修正後之規定，此觀民法總則施行法第4 條第2 項之規定自
    明。又中華民國97年5 月2 日修正之民法親屬編第四章條文
    施行前所設置之監護人，於修正施行後，適用修正後之規定
    ，民法親屬編施行法第14條之2 亦定有明文。從而，前受禁
    治產宣告人之監護人，亦應須適用新修正之監護規定；復按
    ，監護開始時，監護人對於受監護人之財產，應依規定會同
    遺囑指定、當地直轄市、縣（市）政府指派或法院指定之人
    ，於二個月內開具財產清冊，並陳報法院；而於前開財產清
    冊開具完成並陳報法院前，監護人對於受監護人之財產，僅
    得為管理上必要之行為，民法第1099條第1 項及第1099 條
    之1 規定甚明。又按監護人對於受監護人之財產，非為受監
    護人之利益，不得使用、代為或同意處分。監護人為下列行
    為，非經法院許可，不生效力：一、代理受監護人購置或處
    分不動產，民法第1101條第1 項、第2 項第1 款分別定有明
    文。
二、本件聲請意旨略以：聲請人李況姑之女王玉女業經本院以88
    年度禁字第70號民事裁定宣告為禁治產人，並由其擔任監護
    人，嗣於99年9 月28日聲請指定受監護宣告人王玉女之妹王
    麗貞為會同開具財產清冊之人（本院99年度家聲字第195 號
    民事裁定），且已於99年10月12日共同向本院陳報受監護宣
    告人王玉女之財產清冊。惟因受監護宣告人王玉女之看護、
    醫療、生活等事務均由聲請人李況姑獨自負擔及負責處理，
    金錢及體力上深感負荷過重，加之家庭經濟薄弱，為顧及母
    女二人之生存環境、條件及利益等情事，故不得不聲請處分
    王玉女所有坐落屏東市○街段○○段五七九地號土地、面積
    七０平方公尺、權利範圍六分之一及其上建物同段八一建號
    、門牌號碼：屏東縣屏東市○○路三０五之五號之房屋、權
    利範圍六分之一，以維持母女二人生活及經濟上必需之負擔
    與使用等情。
三、經查，相對人王玉女前經本院以88年度禁字第70號裁定宣告
    為禁治產人，聲請人李況姑為其監護人，嗣於99年9 月28日
    聲請指定王麗貞為會同開具財產清冊之人，並於99年10月12
    日會同向本院陳報受監護宣告人王玉女之財產清冊等情，業
    據聲請人提出戶籍謄本、財產歸屬資料清單、建物登記第二
    類謄本各1 件、本院99年度家聲字第195 號民事裁定影本1
    份為憑，並經本院依職權調取88年度禁字第70號禁治產事件
    、99年度家聲字第195 號民事案卷核閱無訛，是聲請人此部
    分主張堪信為真實。又受監宣告人王玉女名下僅有上開不動
    產，多年來看護、醫療、生活等事務均由聲請人李況姑獨自
    負擔及負責處理等情，亦據聲請人及會同開具財產清冊人王
    麗貞到庭陳述明確，並有受監護宣告人王玉女之財產歸屬資
    料清單附卷可稽，是聲請人聲請處分受監護宣告人王玉女所
    有上開不動產，作為受監護宣告人王玉女將來看護、醫療、
    生活費用之所需，核屬必要，且對受監護宣告人而言並無不
    利，聲請人請求許可代理處分上開不動產，核無不合，應予
    准許。
四、依非訟事件法第24條第1 項，裁定如主文。
中    華    民    國    99    年    12    月    31    日
                        家事庭法  官  趙家光
以上正本係照原本作成。
如對本裁定抗告，須於裁定送達後10日之不變期間內，向本院提
出抗告狀，並繳納抗告費新臺幣1,000元。
中    華    民    國    99    年    12    月    31    日
                              書記官  簡慧瑛

司法院資訊處製作；財團法人民間司法改革基金會備份。
